臺灣高等法院臺中分院刑事判決
110年度交上訴字第1654號

上  訴  人  
即  被  告  江國華


選任辯護人  王思穎律師
            廖國竣律師
上列上訴人因過失致死案件，不服臺灣彰化地方法院110年度交
訴字第67號中華民國110年7月27日第一審判決（起訴案號：臺灣
彰化地方檢察署110年度偵字第4970號），提起上訴，本院判決
如下：
    主  文
上訴駁回。
江國華緩刑參年。緩刑期間付保護管束，並應接受法治教育課程
肆場次。
    事  實
一、江國華於民國110年1月3日12時33分許，駕駛車牌號碼000-0
    000號自用小貨車，沿彰化縣員林市員東路1段由東往西方向
    行駛，行駛至上開路段149號前停車欲開啟車門時，本應注
    意汽車駕駛人開啟車門時，應注意行人、其他車輛，並讓其
    先行，確認安全無虞後，再將車門開啟至可供出入幅度，迅
    速下車並關上車門，而依當時天候晴、日間自然光線、柏油
    路面乾燥、無缺陷、無障礙物且視距良好等，並無不能注意
    之情事，竟疏未注意及此，即貿然開啟前揭自用小貨車之左
    前車門，適有江靜怡騎乘車牌號碼000-000號普通重型機車
    ，自同向後方行經前揭自用小貨車左側，因閃煞不及，與江
    國華開啟之左前車門發生碰撞，致江靜怡人車倒地，受有頭
    部創傷併左側硬腦膜下出血、右側顱内出血併顱内壓升高、
    全身多處擦挫傷等傷害，經緊急送往童綜合醫療社團法人童
    綜合醫院急救，仍因神經性休克，於同年1月7日16時39分許
    不治死亡。嗣江國華在有偵查權限之警察機關尚未發覺犯罪
    前留在現場，並向據報前來處理而有偵辦犯罪職務之員警坦
    承肇事，並自願接受裁判。
二、案經江靜怡之母江黃若慎告訴及臺灣彰化地方檢察署檢察官
    相驗後自動檢舉偵查起訴。
    理  由
壹、證據能力之說明：
    本件認定事實所引用之卷內所有卷證資料（包含人證、物證
    、書證），並無證據證明係公務員違背法定程序所取得，與
    本案事實亦有自然之關連性，檢察官、上訴人即被告江國華
    （以下稱被告）及辯護人於準備程序迄至本案言詞辯論終結
    ，均不爭執該等卷證之證據能力或曾提出關於證據能力之聲
    明異議，且卷內之傳聞書證，亦無刑事訴訟法第159條之4之
    顯有不可信之情況或其他不得作為證據之情形，本院認引為
    證據為適當，是依刑事訴訟法第159條之4、之5等規定，下
    述認定事實所引用之證據方法均有證據能力。
貳、認定犯罪事實所憑之證據及理由：    
一、上開犯罪事實，業據被告於偵查、原審及本院審理時均坦承
    不諱，核與證人即告訴人江黃若慎、被害人之弟江佳信於偵
    查時證述之情節大致相符，並有彰化縣員林分局交通分隊11
    0報案紀錄單、道路交通事故現場圖、現場暨車輛損壞照片
    、肇事地點監視器錄影畫面翻拍照片、道路交通事故調查報
    告表㈠、㈡、彰化縣○○○○○○○道路○○○○○○○○○○○○○路○○○○○○○號
    查詢汽車駕駛人、公路監理電子閘門證號查詢機車駕駛人及
    車輛詳細資料報表在卷可稽。而被害人江靜怡確因本次車禍
    致受有頭部創傷併左側硬腦膜下出血、右側顱内出血併顱内
    壓升高、全身多處擦挫傷等傷害，經送醫救治，仍於110年1
    月7日16時39分許，因神經性休克、生命徵象下降不治死亡
    乙情，亦有童綜合醫療社團法人童綜合醫院一般診斷書、病
    歷摘要附卷足稽，復經臺灣彰化地方檢察署檢察官督同法醫
    師相驗屬實，製有相驗筆錄、相驗屍體證明書、被害人死亡
    相驗照片、檢驗報告書等存卷可考，足認被告之自白確與事
    實相符，足以可採信。
二、按汽車臨時停車或停車，汽車駕駛人開啟車門時，應注意行
    人、其他車輛，並讓其先行，且應確認安全無虞後，再將車
    門開啟至可供出入幅度，迅速下車並關上車門，道路交通安
    全規則第112條第5項第3款、第4款訂有明文。查被告係領有
    駕駛執照之人，對上開規定應知之甚詳，而負有依上揭交通
    法規行駛之注意義務；且依卷附道路交通事故現場圖、道路
    交通事故調查報告表㈠、㈡及現場暨車輛損壞照片所示，本案
    事發地點，係雙向二車道，中央劃設分向限制線，速限50公
    里之路段，且依當時天候晴、日間自然光線、路面鋪裝柏油
    、乾燥、無缺陷、無障礙物、視距良好，並無不能注意之情
    事，被告竟疏未注意及此，即貿然開啟左前車門，致與被害
    人所騎乘之機車發生撞擊，被害人因此死亡，則被告對於上
    開駕車肇事並使人死亡之行為具有過失責任自明。又本案經
    送交通部公路總局臺中區監理所彰化縣區車輛行車事故鑑定
    會鑑定後，認：「一、江國華駕駛自用小貨車，路邊停車開
    啟左前車門時，未注意讓行進中機車先行，為肇事原因；二
    、江靜怡駕駛普通重型機車，無肇事因素。」有交通部公路
    總局臺中區監理所彰化縣區車輛行車事故鑑定會出具之彰化
    縣區0000000案鑑定意見書在卷為憑，益證被告確有過失甚
    明。此外，被害人確因本案車禍死亡，已詳述如前，則被告
    上開過失行為與被害人之前述死亡結果間，自具有相當因果
    關係。綜上，本件事證已臻明確，被告犯行足以認定，應依
    法論科。　　
參、論罪之說明：　　
一、核被告所為，係犯刑法第276條之過失致人於死罪。又被告
    於肇事後，留在現場等候員警到場處理，嗣於有偵查犯罪權
    限之員警知悉其為犯罪嫌疑人前，向現場處理道路交通事故
    之員警坦承肇事，有彰化縣警察局道路交通事故肇事人自首
    情形紀錄表在卷可佐，其係對於未發覺之罪自首並接受裁判
    ，依刑法第62條前段之規定，減輕其刑。
二、原審審理後，認被告犯行事證明確，適用刑法第276條規定
    ，審酌被告之過失程度、坦承犯行，且與被害人家屬達成調
    解並賠償損失，有彰化縣員林市調解委員會110年民調字第8
    2號調解書在卷可稽，犯後態度尚可、高中畢業之教育程度
    、從事殯葬業工作、已婚、須扶養父母之生活狀況及檢察官
    之求刑意見等一切情狀，量處有期徒刑8月。經核原判決認
    事用法，並無違誤，量刑亦屬妥適。　　
三、被告上訴意旨略以：被告坦承犯行，深感懊悔，除自我反省
    外，也多次向被害人家屬道歉，盼能獲得原諒。且為向家屬
    表示道歉之誠意，四處借款籌措和解金，終能以新臺幣200
    萬元達成和解，並如數給付完畢，原判決未能審酌上情，適
    用刑法第59條酌減其刑，實有不當等語。惟按刑法第59條規
    定犯罪情狀顯可憫恕者，得酌量減輕其刑，固為法院依法得
    自由裁量之事項，然非漫無限制，必須犯罪另有特殊之原因
    與環境，在客觀上足以引起一般同情，認為即予宣告法定最
    低度刑期尤嫌過重者，始有其適用。參酌被告路邊停車開啟
    左前車門時，疏未注意讓行進中機車先行，肇致被害人死亡
    ，業如上述，依其犯罪情節，確有非難之處，要無何情輕法
    重之情，亦難認其於犯本案時有何特殊之原因或環境，在客
    觀上足以引起一般同情，而有情堪憫恕之處，是被告及其辯
    護人主張應依刑法第59條酌減其刑，核屬無據。
四、行為經法院評價為不法之犯罪行為，且為刑罰科處之宣告後
    ，究應否加以執行，乃刑罰如何實現之問題。依現代刑法之
    觀念，在刑罰制裁之實現上，宜採取多元而有彈性之因應方
    式，除經斟酌再三，認確無教化之可能，應予隔離之外，對
    於有教化、改善可能者，其刑罰執行與否，則應視刑罰對於
    行為人之作用而定。倘認有以監禁或治療謀求改善之必要，
    固須依其應受威嚇與矯治之程度，而分別施以不同之改善措
    施（入監服刑或在矯治機關接受治療）；反之，如認行為人
    對於社會規範之認知並無重大偏離，行為控制能力亦無異常
    ，僅因偶發、初犯或過失犯罪，刑罰對其效用不大，祇須為
    刑罰宣示之警示作用，即為已足，此時即非不得緩其刑之執
    行，並藉違反緩刑規定將入監執行之心理強制作用，謀求行
    為人自發性之改善更新。而行為人是否有改善之可能性或執
    行之必要性，固係由法院為綜合之審酌考量，並就審酌考量
    所得而為預測性之判斷，但當有客觀情狀顯示預測有誤時，
    亦非全無補救之道，法院仍得在一定之條件下，撤銷緩刑（
    刑法第75條、第75條之1），使行為人執行其應執行之刑，
    以符正義。由是觀之，法院是否宣告緩刑，有其自由裁量之
    職權，祇須行為人符合刑法第74條第1項所定之條件，法院
    即得宣告緩刑，與行為人犯罪情節是否重大，是否坦認犯行
    並賠償損失，並無絕對必然之關聯性（最高法院102年度台
    上字第4161號判決意旨參照）。查被告前未曾因故意犯罪受
    有期徒刑以上刑之宣告，有臺灣高等法院被告前案紀錄表附
    卷可按，其因一時疏忽，致罹刑典，犯後坦承犯行，且與被
    害人家屬達成和解，並賠償200萬元完畢，雖最終仍未能取
    得被害人家屬原諒，但堪認其確有修補被害人家屬損害之意
    願與具體作為，本院認其經此偵審程序及刑之宣告後，當能
    知所警惕而無再犯之虞，前開所宣告之刑以暫不執行為適當
    ，爰依刑法第74條第1項第1款之規定，宣告緩刑3年，以勵
    自新。復考量被告上揭所為，造成被害人死亡之結果及其家
    屬巨大之傷痛，行為確有不該，且其過失程度嚴重，為促使
    其日後得以知曉遵守法律，謹慎行事，本院乃認緩刑期間，
    實有賦予被告一定負擔之必要，爰依刑法第74條第2項第8款
    ，命其於緩刑期間內，接受4場次之法治教育課程，且於緩
    刑期間付保護管束，以發揮附條件緩刑制度之立意及避免短
    期自由刑執行所肇致之弊端，以期符合本案緩刑目的。
據上論斷，應依刑事訴訟法第368條，判決如主文。
本案經檢察官鄭積揚提起公訴，檢察官施清火到庭執行職務。
中　　華　　民　　國　　110 　年　　12　　月　　1 　　日
        　　刑事第六庭    審判長法　官  唐  光  義
　　　　　　　　　　　　　　    法　官  許  冰  芬
 　　　　　　　　　　　 　　　  法　官  鍾  貴  堯     
                     
以上正本證明與原本無異。     
如不服本判決應於收受送達後20日內向本院提出上訴書狀，其未
敘述上訴理由者，並得於提起上訴後20日內向本院補提理由書（
均須按他造當事人之人數附繕本）「切勿逕送上級法院」。因疫
情而遲誤不變期間，得向法院聲請回復原狀。

                                書記官  何  佳  錡

中　　華　　民　　國　　110 　年　　12　　月　　1 　　日